臺灣臺南地方法院刑事判決
                                     108年度訴字第1070號
公  訴  人  臺灣臺南地方檢察署檢察官
被      告  林佳志


            許添俐


            陳智賢


            李佳安




上四人共同
選任辯護人  江大寧律師
上列被告因妨害自由等案件，經檢察官提起公訴（108年度少連
偵字第58號、108年度少連偵字第85號），本院判決如下：
    主  文
丁○○共同犯傷害罪，處有期徒刑捌月；又犯公然侮辱罪，處拘
役伍拾日，如易科罰金，以新臺幣壹仟元折算壹日。
戊○○共同犯傷害罪，處有期徒刑陸月，如易科罰金，以新臺幣
壹仟元折算壹日。
庚○○共同犯傷害罪，處有期徒刑陸月，如易科罰金，以新臺幣
壹仟元折算壹日。
乙○○無罪。
    事  實
一、緣丁○○因承包工程與己○○發生糾紛，丁○○知悉己○○向其老師
    丙○○承租位在臺南市○區○○街○○○巷○○○號之房屋居住，乃於
    民國一０七年十月二十一日十九時三十分許，駕駛車牌號碼○○○○－0○號自用小客車、搭載戊○○、庚○○、乙○○、少年陳○○（
    民國○○○年○月生，姓名、年籍詳卷，由本院少年法庭審理）
    等人一同前往上址找己○○理論。丁○○於同日二十時許駕車抵
    達上址屋外，見己○○已在場等候，竟與戊○○、庚○○共同基於
    傷害他人身體之犯意聯絡，先由丁○○以不斷拉扯、推擠己○○
    之身體、將其往巷道旁停放之機車、花台推、抱住其身體往
    後甩之方式毆打己○○，致其摔倒在地、撞倒機車、或跌坐花
    台，且力道之猛並導致己○○上衣破裂、鏡片掉落破損而不堪
    使用；期間戊○○因見己○○以右手推丁○○一下而試圖反抗，乃
    衝向己○○，徒手朝己○○之臉部揮擊二拳，庚○○隨後亦側併步
    跳至己○○左前方，右手高舉過肩，用力朝己○○出手揮擊。己○○並因其三人之毆打而受有右側眼眶鈍傷併視神經損傷、頭
    部挫傷、前胸壁挫傷、右肩膀挫傷、右眉撕裂傷二公分等傷
    害。
二、嗣丙○○在上址二樓陽台目睹上情後，即報警處理。警方於同
    日二十一時許據報到場後，丁○○竟另基於公然侮辱之犯意，
    大聲向圍觀之民眾指摘：「他啦，給人家牽猴仔」、「跟那
    個老師啊，那真的是婊子你知道嗎？真的是婊子」、「那個
    老師啊，幹你娘真的是騙肖維，兩個狗男女啊（臺語）」等
    語，足以貶損己○○、丙○○之人格及社會評價。
三、案經己○○、丙○○訴請臺灣臺南地方檢察署檢察官偵查起訴。
    理  由
甲、有罪部分：
壹、證據能力方面：
一、按被告以外之人於審判外之言詞或書面陳述，除法律有規定
    者外，不得作為證據，刑事訴訟法第一百五十九條第一項定
    有明文。查證人即告訴人己○○、丙○○於警詢中之陳述，屬被
    告以外之人於審判外之陳述，被告丁○○、戊○○、庚○○及其三
    人之辯護人既均不同意作為證據（見本院卷第一０一頁），
    且無同法第一百五十九條之一至之五例外規定之適用，依上
    開規定，自無證據能力。
二、其餘以下所引用之供述或非供述證據，被告丁○○、戊○○、庚○○及其三人之辯護人於本案言詞辯論終結前，均未爭執其證
    據能力，復未於本院言詞辯論終結前聲明異議，本院審酌各
    該證據均非違法蒐證取得之證據，並無證據力明顯過低之情
    形，復經本院於審判期日就上開證據依法進行調查、辯論，
    依法應有證據能力。
貳、認定犯罪事實所憑證據與理由：
一、被告丁○○、戊○○、庚○○傷害部分：
(一)訊據被告丁○○、戊○○對於前揭共同傷害告訴人己○○之犯罪事
    實，於本院審理中均坦承不諱（見本院卷第二八七頁、第三
    七六頁、第三七七頁）；另被告庚○○則矢口否認有共同傷害
    告訴人己○○之犯行，並於本院審理中辯稱：伊原本有出手，
    但是當時勾到被告丁○○的左手，沒有打到告訴人己○○云云（
    見本院卷第三七七頁）。辯護人則以：雖然被告庚○○看起來
    好像有出手，但實際上並沒有，鏡頭上也看不到有直接觸碰
    到被害人的狀況，且各行為人間應該個別觀之，在沒有任何
    證據下不能認定他們是共同正犯等語為被告庚○○辯護（見本
    院卷第三八五頁）。
(二)經查，被告丁○○、戊○○、庚○○前揭共同傷害告訴人己○○之犯
    罪事實，除經證人即告訴人己○○、證人即在場目擊之丙○○於
    偵查及本院審理中證述明確外（見他一卷第八十七至九十頁
    、第一八九至一九一頁、他二卷第一五一至一五二頁、本院
    卷第二八九至三一九頁、第三二０至三四二頁），復為被告
    丁○○、戊○○所自承，並有奇美醫療財團法人奇美醫院診斷證
    明書、告訴人己○○提出與被告丁○○間案發當日之ＬＩＮＥ對話紀
    錄、奇美醫療財團法人奇美醫院（下簡稱奇美醫院）一０八
    年三月二十六日奇醫字第○○○○號函檢附之病情摘要、急診病
    歷、急診醫療照片、告訴人己○○遭毀損之上衣與眼鏡照片、
    奇美醫院一０九年一月二十一日奇醫字第○○○○號函檢附之病
    情摘要、臺南市政府警察局一０九年一月二十二日南市警勤
    字第○○○○○○○○○○號函及檢附之一一０受理報案紀錄、臺南市
    政府警察局第一分局一０九年一月三十日南市警一偵字第○○○○○○○○○○號函檢附之職務報告書、現場圖、臺南市政府消防
    局一０九年二月十四日南市消護字第○○○○○○○○○○號函檢附之
    救護紀錄表、ＧＯＯＧＬＥ地圖等資料附卷可資佐證（見警卷第七
    十五頁、第一一一頁、他一卷第十五至二十一頁、第一三三
    至一八一頁、第二二九頁、本院卷第一三五至一三九頁、第
    一四一至一四五頁、第一四九至一五三頁、第一六七至一七
    ０頁、第三八九至三九一頁）。
(三)被告庚○○雖否認亦有出手毆打告訴人己○○，辯護人並為其辯
    護稱本件並無相關證據可資認定被告庚○○與其他被告有犯意
    聯絡云云。惟此部分經臺灣臺南地方檢察署及本院當庭勘驗
    案發現場之監視器錄影畫面結果，本件除被告丁○○確實有多
    次出手推擠、拉扯告訴人己○○、將告訴人己○○往巷道旁所停
    放之機車或花台推、抱住告訴人己○○身體往後甩，致告訴人
    己○○或是摔倒在地、撞倒機車，或是跌坐花台，且用力之猛
    造成告訴人己○○之上衣破裂、鏡片掉落地面；及被告戊○○確
    實有在告訴人己○○出手反抗而推被告丁○○一下時，衝向告訴
    人己○○、二度朝告訴人己○○臉部揮拳外。被告庚○○在被告戊○○出拳毆打告訴人己○○，以及被告丁○○自後抱住告訴人己○○
    後，亦確實曾作出「側併步跳到己○○正面左前方，右手先往
    右下方拉開伸直，左腳抬起，再將右手高舉過肩，左腳落地
    時，右手即往己○○方向揮出」等明顯係攻擊告訴人己○○之動
    作（此部分連續動作詳如他一卷第一一九至一二０頁監視器
    畫面擷取照片）；且就其出手之位置，疑似攻擊告訴人己○○
    頭部等情，分別有臺灣臺南地方檢察署檢察事務官勘驗報告
    書、本院勘驗筆錄、監視器畫面擷取照片附卷可資佐證（見
    他一卷第一０七至一二九頁、本院卷第二二０至二四九頁），
    被告庚○○猶空言否認亦有出手毆打告訴人己○○，自無可採。
    而前揭監視器錄影畫面雖因監視器所裝設之位置與角度關係
    ，故只能研判被告庚○○出拳方向疑似朝告訴人己○○頭部，而
    未能攝得被告庚○○朝告訴人己○○揮出右手後究打中告訴人己○○何部位；另告訴人己○○亦因現場混亂無法確認何人出手（
    見本院卷第二九四頁）。然而從被告庚○○在告訴人己○○遭被
    告戊○○出拳毆打，復為被告丁○○自後抱住後，猶做出前揭側
    併步跳起、高舉右手朝告訴人己○○頭部方向用力揮擊之動作
    ，再佐以告訴人己○○於被告庚○○出手後，先是頭朝向地面，
    之後即跌坐地上（見他一卷第一二０至一二一頁監視器畫面
    擷取照片）等節以觀，在在顯示被告庚○○之出手確實有打中
    告訴人己○○，且其與被告丁○○、戊○○等人間確有互相利用對
    方之行為之犯意聯絡與行為分擔，甚為明確。被告庚○○於警
    、偵訊中先是辯稱：僅有拉被告丁○○的手勸架、伊是跑過去
    把手伸入被告丁○○的手中間要把他們分開云云（見警卷第二
    十九頁、他一卷第二一五頁）；後於本院審理中又改稱：伊
    原本有出手，但是當時勾到被告丁○○的左手，沒有打到告訴
    人己○○云云（見本院卷第三七七頁），不僅所辯前後不一，
    更與前揭事證明顯相違，殊不足採。另辯護人主張本件並無
    證據證明被告丁○○、戊○○、庚○○間確有犯意聯絡，亦無理由
    。是本件事證明確，被告丁○○、戊○○、庚○○三人共同傷害己○○之犯行洵堪認定。
(四)公訴意旨雖認告訴人己○○另受有「頸椎外傷、頸椎椎間盤突
    出併嚴重神經壓迫」之傷害；且告訴人己○○右眼外傷性視神
    經病變部分已達嚴重減損一目視能之重傷害程度。惟查：
１、告訴人己○○提出之台灣基督長老教會新樓醫療財團法人台南
    新樓醫院（下簡稱新樓醫院）診斷證明書上雖記載告訴人己○○經該院醫師診斷有「頸椎外傷、頸椎椎間盤突出併嚴重神
    經壓迫」等傷害。惟觀之告訴人己○○案發後經由臺南市政府
    消防局送往奇美醫院就診後，該院所出具之診斷證明書上均
    未記載告訴人己○○受有上開傷勢。而經本院向奇美醫院確認
    告訴人己○○於一０七年十月二十一日因外傷至該院急診當時
    所受傷勢分別為何？其頸椎部分是否亦有受傷？經該院函覆
    稱：「依一０七年十月二十一日病歷記載，當時傷勢如下：⑴
    右側眼眶鈍傷併視神經損傷、⑵頭部挫傷、⑶前胸壁挫傷、⑷
    右肩膀挫傷、⑸右眉撕裂傷二公分；依檢查及病歷未記載頸
    椎受傷。病患主訴脖子痛，但影像學檢查未顯示頸椎受傷。
    看診醫師評估神經學狀態，並無缺損」，有該院一０九年一
    月二十一日奇醫字第○○○○號函檢附之病情摘要附卷可按（見
    本院卷第一三五至一三七頁）。嗣本院再依辯護人之聲請向
    新樓醫院函詢告訴人己○○因前揭「頸椎椎間盤突出併嚴重神
    經壓迫」之病症至該院就診之時間？以及與告訴人己○○於一
    ０七年十月二十一日至奇美醫院急診之傷勢有無關聯性？經
    新樓醫院函覆稱：「病人己○○於一０七年十月二十五日至本
    院急診就醫，主訴一０七年十月二十一日頭部外傷後，自述
    頭痛、右上肢麻痛，經診斷為頸椎第四至第七椎間盤突出併
    神經壓迫…」、「無法判斷是否與奇美診斷傷勢有關聯性」
    等語，有該醫院一０九年一月三十一日新樓醫字第○○○○○○○號
    函在卷足憑。執此，告訴人己○○於一０七年十月二十五日前
    往新樓醫院就診當時固然經醫師診斷出有「頸椎第四至第七
    椎間盤突出併神經壓迫」之傷害，然而告訴人己○○在案發時
    、地遭本件被告丁○○、戊○○、庚○○三人毆打後，隨即經由臺
    南市政府消防局送往奇美醫院急診，告訴人己○○當下固曾向
    醫師表示有頸部疼痛之情事，然當時經過醫師診斷並施以影
    像學檢查之結果，既未發現有頸椎受傷之情形，則告訴人己○○在案發後數日另行至新樓醫院就醫，經醫師所診斷出之前
    揭頸椎傷勢，是否亦係案發當日因被告丁○○、戊○○、庚○○等
    人之傷害行為所導致，抑或是其他事件造成，即非全然無疑
    ，依罪證有疑利於被告之原則，應為有利被告丁○○、戊○○、
    庚○○之認定。
２、再按毀敗或嚴重減損一目或二目之視能為重傷，刑法第十條
    第四項第一款定有明文。查告訴人己○○於上開時、地遭被告
    丁○○、戊○○、庚○○出手毆打而受有右眼外傷性視神經病變之
    結果，固有前揭由奇美醫院所出具之診斷證明書及病歷資料
    為據。且檢察官於本案偵查期間經函詢告訴人己○○就診之奇
    美醫院，告訴人己○○右眼所受傷勢是否已達「毀敗或嚴重減
    損」之重傷害程度？奇美醫院當時函覆稱：「以目前患者右
    眼所受傷勢，依視力、視野，判定已達嚴重減損程度」等情
    ，有奇美醫院一０八年七月三日奇醫字第○○○○號函檢附之病
    情摘要附卷足憑（見他一卷第二三九至二四一頁）。然本案
    起訴後，經本院再次與奇美醫院確認告訴人己○○右眼傷勢復
    原情形，及其目前之病情是否仍達嚴重減損之重傷害程度？
    奇美醫院則函覆本院稱：「外傷性視神經病變，有些文獻建
    議受傷後九個月之後鑑定才做為最後診斷及可否復原之依據
    ，因此之故，希望患者再來本院做一次最後之檢查及評估」
    ，有該院一０九年一月二十一日奇醫字第○○○○號函及檢附之
    病情摘要附卷可參（見本院卷第一三五、一三九頁）。本院
    因此依辯護人之聲請，檢附告訴人己○○之相關病歷資料送請
    國立成功大學醫學院附設醫院就告訴人己○○右眼所受傷勢是
    否達重傷害進行鑑定，鑑定結果認為：「就奇美醫院提供之
    病歷紀錄，右眼當時有挫傷、視力不良，即右眼創傷性視神
    經病變；一０九年五月二十九日視力鑑定右眼矯正視力為０．０
    １，惟視覺誘發電位，右眼仍有波形，且無異常瞳孔對光反
    應，因此視力仍有改善空間；目前右眼測得之視力與一０七
    年十一月十五日眼科視力相較稍微差，但目前瞳孔對光反應
    改善；因目前雙眼對光反應對稱，視神經掃描無萎縮情形，
    視神經誘發電位之波形也無呈現較平坦之現象，所以右眼應
    有改善之空間」；「由病人之視神經誘發電位之波形顯示，
    目前右眼應有可能改善，宜追蹤，尚未達重大不治或難治之
    程度」，有該院一０九年七月二十二日成附醫秘字○○○○○○○○○○號、一０九年九月二日成附醫秘字○○○○○○○○○○號函檢附之病
    情鑑定報告書附卷可參（見本院卷第二五七至二五九頁、第
    二七五至二七七頁），堪認告訴人己○○右眼傷勢尚未達刑法
    第十條第四項第一款所定之重傷害程度，此部分亦應為有利
    被告丁○○、戊○○、庚○○之認定。
二、被告丁○○公然侮辱部分：此部分犯罪事實，業據被告丁○○於
    本院審理時坦承不諱（見本院卷第二八七頁、第三七六頁）
    ，核與證人即告訴人己○○、丙○○於偵查及本院審理中指訴之
    情節相符，並有本院勘驗筆錄、監視器畫面擷取照片附卷可
    稽（見本院卷第二二０至二四九頁），堪認被告丁○○此部分
    自白確與事實相符，其公然侮辱之犯行，亦足資認定。
參、論罪科刑：
一、按行為後法律有變更者，適用行為時之法律；但行為後之法
    律有利於行為人者，適用最有利於行為人之法律，刑法第二
    條第一項定有明文。查被告丁○○、戊○○、庚○○為本件犯行後
    ，刑法第二百七十七條第一項業於一０八年五月二十九日修
    正公布，並於同年月三十一日生效，修正前規定「傷害人之
    身體或健康者，處三年以下有期徒刑，拘役或一千元以下罰
    金」，修正後規定「傷害人之身體或健康者，處五年以下有
    期徒刑、拘役或五十萬元以下罰金」，修正後之有期徒刑及
    罰金刑之最重刑度業經提高，經比較新舊法，以修正前之規
    定較有利於被告，自應適用修正前即被告三人行為時之刑法
    第二百七十七條第一項規定論處。是核被告丁○○、戊○○、庚○○如事實欄一所為，均係犯修正前刑法第二百七十七條第一
    項之傷害罪。至公訴意旨認為告訴人己○○右眼傷勢已達重傷
    害程度，尚有未合，業如前述，惟因二者基本社會事實同一
    ，且經本院於開庭時諭知前開法條，無礙兩造之攻防，爰依
    法變更起訴法條。又被告丁○○、戊○○、庚○○在傷害告訴人己○○過程中，附隨發生毀損其衣物及眼鏡之結果，應屬於施暴
    之當然結果，不另論以毀損罪，公訴意旨已明載告訴人己○○
    之上衣與眼鏡係因被告等人之傷害行為而破損、不堪使用，
    惟於所犯法條欄卻贅載被告三人另成立毀損罪嫌，與前揭論
    罪科刑之部分為想像競合犯乙節，尚有未洽，此部分應逕予
    更正。
二、被告丁○○如事實欄二所為，則係犯刑法第三百零九條第一項
    之公然侮辱罪。被告丁○○以一行為同時辱罵告訴人己○○、丙○○二人，侵害告訴人二人之名譽，係一行為侵害數法益，為
    想像競合犯，應依刑法第五十五條規定，僅從一重處斷。
三、被告丁○○、戊○○、庚○○就前揭傷害犯行，有犯意聯絡及行為
    分擔，均為共同正犯。
四、被告丁○○所犯之傷害與公然侮辱二罪，犯意各別，行為互殊
    ，應分論併罰。
五、爰審酌被告丁○○僅因承包工程之糾紛，即夥同被告戊○○、庚○○出手毆打告訴人己○○成傷，心存以暴制暴、動用私刑之不
    良心態，嚴重危害社會治安；且被告丁○○於警方到場處理時
    ，猶出言辱罵告訴人己○○、丙○○，視法律為無物，所為實值
    非難；另考量被告丁○○於本案具有主導地位，犯罪情節較重
    、被告庚○○始終否認犯行、被告丁○○、戊○○則於本院審理中
    坦認犯行，尚非毫無悔意，暨其三人迄今均未能與告訴人己○○、丙○○和解，徵得原諒之犯後態度；再斟酌其三人於本院
    所述之智識程度、家庭狀況等一切情狀，分別量處如主文所
    示之刑，並就得易科罰金部分諭知其折算標準，以資警惕。
乙、無罪及不另為無罪諭知部分：
一、公訴意旨另以：被告丁○○與告訴人己○○因施作工程發生糾紛
    ，被告丁○○得知告訴人己○○向丙○○承租臺南市○區○○街○○○巷
    ○○○號之房屋居住，夥同被告戊○○、庚○○、乙○○、另案少年
    陳○○（由本院少年法庭審理）於一０七年十月二十一日二十
    時許，共同乘坐車牌號碼○○○○－0○號自用小客車前往告訴人
    己○○租屋處後，另共同基於強制、剝奪他人行動自由之犯意
    聯絡，徒手將告訴人己○○強拉至上址屋外，將告訴人己○○圍
    住避免其逃跑；被告丁○○復以人數之優勢及施暴之餘威要求
    告訴人己○○下跪，而以上開加害生命、身體之強暴、脅迫方
    式，限制告訴人己○○之行動自由、使行無義務之事，告訴人
    己○○為避免再遭毆打，遂當場下跪。因認被告丁○○、戊○○、
    庚○○三人另涉有刑法第三百零二條第二項之妨害他人行動自
    由致重傷害罪嫌；被告乙○○則涉犯刑法第三百零二條第一項
    之以非法方法剝奪他人行動自由罪嫌等語。
二、查告訴人己○○前揭右眼傷勢尚未達刑法第十條第四項第一款
    所定之重傷害程度，已如前述，是縱認被告丁○○、戊○○、庚○○有公訴意旨所指之以非法方法剝奪他人行動自由之犯行，
    亦無成立刑法第三百零二條第二項妨害他人行動自由致重傷
    害罪之餘地，而僅應論以同條第一項之以非法方法剝奪他人
    行動自由罪，是以下所應審究者，即為被告丁○○、戊○○、庚○○、乙○○有無公訴意旨所載之共同以非法方法剝奪他人行動
    自由或強制之犯行，合先敘明。
三、按犯罪事實應依證據認定之，無證據不得認定犯罪事實；不
    能證明被告犯罪者，應諭知無罪之判決，刑事訴訟法第一百
    五十四條第二項、第三百零一條第一項分別定有明文。又事
    實之認定，應憑證據，如未能發現相當證據，或證據不足以
    證明，自不能以推測或擬制之方法，為裁判基礎；且認定犯
    罪事實所憑之證據，雖不以直接證據為限，間接證據亦包括
    在內，然而無論直接證據或間接證據，其為訴訟上之證明，
    須於通常一般之人均不致有所懷疑，而得確信其為真實之程
    度者，始得據為有罪之認定，倘其證明尚未達到此一程度，
    而有合理之懷疑存在而無從使事實審法院得有罪之確信時，
    即應由法院為諭知被告無罪之判決，亦經最高法院四十年台
    上字第八六號、七十六年台上字第四九八六號著有判例意旨
    可資參照。
四、公訴意旨認被告丁○○、戊○○、庚○○、乙○○涉有前揭以非法方
    法剝奪他人行動自由之犯行，無非以告訴人己○○之指訴、證
    人丙○○之證述、現場監視錄影畫面光碟、臺灣臺南地方檢察
    署檢察事務官勘驗報告書等為其主要論據。訊據被告丁○○、
    戊○○、庚○○、乙○○均否認有何以非法方法剝奪他人行動自由
    或強制之犯行，被告丁○○辯稱：並無限制告訴人己○○行動，
    渠等到場時他人已經在屋外云云；被告戊○○辯稱：伊沒有將
    告訴人己○○拉到屋外，伊下車就看到他坐在門口那邊，被告
    丁○○在與他理論，渠等也沒有要把他拉上車云云；被告庚○○
    辯稱：沒有妨害告訴人己○○的自由，伊下車就看到告訴人己○○與被告丁○○在拉扯，隔沒多久就打起來，伊都沒有拉告訴
    人己○○，告訴人己○○也沒有被誰拉出來，告訴人己○○當時坐
    在外面，伊沒有看到有人要去拉他到屋外或是拉上車云云；
    被告乙○○則辯稱：伊下車後看到被告丁○○與告訴人己○○在案
    發地點口角爭執，後來口角到一半就拉扯起來，伊都只有站
    在旁邊，沒有去拉告訴人己○○，也沒有看到其他三人有去拉
    告訴人己○○云云（見本院卷第九十六至九十七頁）。
五、經查：
(一)告訴人己○○於警、偵訊及本院審理中就遭妨害自由之部分先
    後指訴：被告丁○○夥同被告戊○○、庚○○、乙○○、陳○○開車堵
    在臺南市○○街○○○巷○○○號門口，並脅迫伊及強行將伊從室內
    往屋外拖行，意圖將伊擄上被告丁○○的車；見伊不願隨同渠
    等上車，即向前包圍伊，並出手毆打伊或推伊；被告等人毆
    打伊之後，被告丁○○又大聲命令伊下跪（見警卷第五頁）；
    當日被告丁○○與其他四名男子到上址，當時伊在門口，鐵門
    未上鎖，他們直接將伊拖出去並想將伊拉上車，伊有反抗不
    想上車，被告丁○○等人就開始動手打伊（見他一卷第八十七
    至八十八頁）；伊是被拖出來，被告丁○○一個人拖不動，其
    他人一起上來拖伊，往他的車子上拖；其中一個人去開左後
    車門，準備把伊拉上車；打完之後叫伊跪下等語（見本院卷
    第二九二、二九六頁）。證人丙○○則於警、偵訊及本院審理
    中分別證稱：一０七年十月二十一日二十時十分左右，在住
    家聽到一陣吆喝喧鬧聲傳來，便立即衝上二樓陽台，看見一
    輛黑色轎車，車尾朝向裕豐街，停在○○○巷○○○號，只見五個
    陌生男子，其中一位是被告丁○○，把告訴人己○○一直往車門
    方向推、拉，被告丁○○一邊兇狠地說要帶告訴人己○○吃一攤
    大的，伊立刻進屋打電話給東門派出所，再回到陽台，這時
    告訴人己○○被拉扯到斜對面（○○街○○○巷○○號前），該五人
    見告訴人己○○不從，有人就用力拉扯他的衣服，甚至毆打他
    的右臉，眼鏡也被打掉了，眼睛噴出鮮血直流，接著被告丁○○一直猛烈搖晃告訴人己○○的肩頸，要他下跪（見警卷第四
    十八至四十九頁）；當日晚間伊看到對方車子到場，就在陽
    台看，發現多人下車，伊覺得不對勁就進入屋內報警，報警
    後回到陽台繼續看，被告丁○○等人拉著告訴人己○○往車子方
    向走，被告丁○○還喊「請你吃一攤大的」，告訴人己○○反抗
    不想上車，雙方拉扯至斜對面的花台處，被告丁○○等人就圍
    上去打他（見他一卷第八十九頁）；伊聽到外面有吆喝、碰
    撞聲，感覺應該是他們來了，才衝到二樓的陽台，然後就看
    見不只一人，伊就趕快進屋打電話報警，再出去陽台，看到
    他們已經在拉扯；就是一群人一擁而上，就把告訴人己○○幾
    乎要往車蓋那邊，好像要壓制告訴人己○○，然後被告丁○○就
    喊「來啊，我請你吃一攤大的」，那種樣子感覺上是要把告
    訴人己○○帶到車上去等語（見本院卷第三二六至三二七頁）
    。是綜觀其二人之證述內容固均證稱被告丁○○及其他到場之
    人有將告訴人己○○往被告丁○○等人駕駛前來之車子方向拉，
    及被告丁○○有大聲命令告訴人己○○下跪；告訴人己○○則另指
    稱尚有遭被告丁○○及其他到場之人強行拉至上址屋外等情。
(二)惟本件案發過程經本院分別勘驗設置在○○街○○○巷○號，及前
    揭設置於○○街○○○巷○○○號之監視器畫面結果。設置在○○街○○○巷○號之監視器畫面可見被告丁○○駕駛車牌號碼○○○○－0○號
    自小客車前來後，於○○街○○○巷○○○號即丙○○住處前停車（車
    頭朝向○○路○段○○○巷○○○弄），被告丁○○下車後隨即走過該
    部自小客車前方，走至丙○○住處前，被告乙○○則由左後座走
    至自小客車後方，與另案少年陳○○站在丙○○住處外等待；並
    約略可見告訴人己○○身影從丙○○住處出來，之後即與到場的
    其他人發生拉扯，但大部分畫面都遭被告丁○○駕駛前來之自
    小客車擋住（此部分參本院卷第二二三至二二四頁），故無
    法辨識告訴人己○○究係如何步出丙○○住處，然並未見被告丁○○、戊○○、庚○○、乙○○、少年陳○○等人有全部一擁而上，將
    告訴人己○○拖出丙○○住處、往其等駕駛前來之自小客車拖、
    打開車門，或是圍住告訴人己○○之情事。另設置於○○街○○○
    巷○○○號之監視器畫面一開始（即檔案㈥P000000-0），僅見
    畫面中出現被告丁○○、告訴人己○○、被告戊○○三人的腳，並
    往東門路○段○○○巷○○○弄方向走。嗣雙方出現在丙○○住處前
    方巷弄，被告丁○○開始以拉扯、推擠等如事實欄一所載之方
    式出手傷害告訴人己○○期間，被告丁○○拖拉告訴人己○○，或
    是行走之方向均係朝○○路○段○○○巷○○○弄即遠離上開自小客
    車之停放位置。反而是告訴人己○○當下欲掙脫被告丁○○拉扯
    之方向係往○○街即上開自小客車停放位置。其後告訴人己○○
    在遭被告丁○○、戊○○、庚○○三人之接連毆打後，固有跌坐地
    上之情形，然至影片結束均未見告訴人己○○有何下跪之舉措
    。至於被告乙○○與另案少年陳○○二人更是全程均在一旁觀看
    ，並未與告訴人己○○有任何之肢體接觸，被告乙○○更僅係於
    告訴人己○○跌坐地上之後，始從路邊站起往告訴人己○○方向
    靠近等情，有本院前揭勘驗筆錄及警員所繪製之○○街○○○巷○○○號現場圖附卷可稽（見本院卷第二二三至二三二頁、第一
    五三頁）。從而，本件告訴人己○○與證人丙○○所為前揭關於
    被告丁○○等人企圖將告訴人己○○強拉上渠等駕駛前來之自小
    客車、命令其下跪；以及告訴人己○○關於遭在場被告丁○○、
    戊○○、庚○○、乙○○、另案少年陳○○等人強行往屋外拖行之證
    述內容，既與上開監視器錄影畫面所呈現之客觀事實均有所
    出入，自難執為不利於被告之認定。再佐以臺灣臺南地方檢
    察署檢察事務官勘驗上開監視器錄影畫面結果，亦認本件除
    被告丁○○、戊○○、庚○○三人確有以如事實欄一所載之拉扯、
    推擠、出手毆打等方式傷害告訴人己○○外，被告乙○○、另案
    少年陳○○二人則均在旁而未動手，且其二人在告訴人己○○遭
    被告丁○○、戊○○、庚○○毆打而向後跌倒時，看似上前拉開毆
    打告訴人己○○之被告丁○○、戊○○、庚○○三人等情，有臺灣臺
    南地方檢察署檢察事務官勘驗報告書附卷足憑（見他一卷第
    一０七至一二九頁），自亦難認被告乙○○、另案少年陳○○有
    何公訴意旨所指之圍住告訴人己○○避免其逃跑之犯行。是被
    告丁○○、戊○○、庚○○、乙○○否認有何公訴意旨所指之妨害自
    由與強制之犯行，尚值採信。
(三)綜上各情，本案依卷內證據資料，固足以認定被告丁○○、戊○○、庚○○確有以事實欄一所載之方式共同出手毆打告訴人己○○成傷，然尚無法使本院獲致被告丁○○、戊○○、庚○○、乙○○
    亦有將告訴人己○○強拉至上址屋外、將其圍住避免其逃跑、
    欲拖往車上、命令其下跪等犯行。檢察官就此部分所提之證
    據及證明方法，均未能達於通常一般之人均不致有所懷疑，
    而得確信其為真實之程度。此外，復查無其他證據資料足認
    被告丁○○、戊○○、庚○○、乙○○確有公訴意旨所指之以非法方
    法剝奪他人行動自由及強制之犯行，既不能證明其等犯罪，
    自應為被告乙○○無罪之諭知；而就被告丁○○、戊○○、庚○○部
    分，本亦應為無罪之諭知，惟因公訴意旨認此部分若成立犯
    罪，與其三人前揭經本院論罪科刑之傷害犯行，具有裁判上
    一罪之關係，爰均不另為無罪之諭知。
據上論斷，應依刑事訴訟法第二百九十九條第一項前段、第三百
條、第三百零一條第一項，刑法第二條第一項、第二十八條、修
正前第二百七十七條第一項、第三百零九條第一項、第四十一條
第一項前段，刑法施行法第一條之一，判決如主文。
本案經檢察官王宇承提起公訴，檢察官甲○○到庭執行職務。
中　　華　　民　　國　 109　　年　　10　　月　　28　　日
                  刑事第六庭    審判長法　官  黃琴媛
                                      法　官  吳彥慧
                                      法　官  孫淑玉
以上正本證明與原本無異。
如不服本判決應於收受本判決後20日內向本院提出上訴書狀，並
應敘述具體理由。其未敘述上訴理由者，應於上訴期間屆滿後20
日內向本院補提理由書狀（均須按他造當事人之人數附繕本）「
切勿逕送上級法院」。
                                      書記官  洪千棻
中　　華　　民　　國　 109　　年　　10　　月　　29　　日
附錄本案論罪科刑法條：
中華民國刑法第277條（修正前）
（普通傷害罪）
傷害人之身體或健康者，處 3 年以下有期徒刑、拘役或 1 千元
以下罰金。
犯前項之罪因而致人於死者，處無期徒刑或 7 年以上有期徒刑
；致重傷者，處 3 年以上 10 年以下有期徒刑。
中華民國刑法第309條
公然侮辱人者，處拘役或 9 千元以下罰金。
以強暴犯前項之罪者，處 1 年以下有期徒刑、拘役或 1 萬 5
千元以下罰金。